最高法院刑事判決　　　　　　　　　　　　　　　八十七年度台上字第二一一五號
　　上　訴　人　甲○○
右上訴人因妨害自由等罪案件，不服台灣高等法院中華民國八十七年一月二十日第二
審判決（八十六年度上訴字第四一五六號，起訴案號：台灣台北地方法院檢察署八十
五年度偵字第一四九三二、一六一二八、一七二七○號），提起上訴，本院判決如左
：
    主  文
上訴駁回。
    理  由
本件理由分二部分說明之：
一關於妨害自由部分：
按刑事訴訟法第三百七十七條規定：上訴於第三審法院，非以判決違背法令為理由，
不得為之。是提起第三審上訴，應以原判決違背法令為理由，係屬法定要件。如果上
訴理由狀並未依據卷內訴訟資料，具體指摘原判決不適用何種法則或如何適用不當，
或所指摘原判決違法情事，顯與法律規定得為第三審上訴理由之違法情形，不相適合
時，均應認其上訴為違背法律上之程式，予以駁回。本件上訴人甲○○上訴意旨略稱
：(一)、告訴人周美華自願從家中赴台北市凱悅飯店談判時，有其母秦瑞芳在場，上訴
人未予強押；周美華又自願至林宜君律師事務所寫同意書時，有該事務所翁姓職員在
場，上訴人亦未施以脅迫。原審未傳訊秦瑞芳及該翁姓職員，查明真相如何﹖遽行判
決，自有應於審判期日調查之證據未予調查之違法。(二)、上訴人與周美華在凱悅飯店
同住兩天中，適因該飯店八二三室整修，而遷至一六五○室，如上訴人有私行拘禁周
美華之情事，周美華何以不乘此時機逃離該飯店﹖且周美華在台北市○○○路「左鄰
右舍」咖啡室被釋放之時，當場有台北市政府警察局大安分局警員在場，苟上訴人有
犯罪行為，何以不即時予以逮捕﹖原判決徒憑周美華片面指訴，認定上訴人私行拘禁
，其採證顯有違背經驗法則及論理法則等語。然查上訴人因周美華倒會而積欠其會款
未償，於民國八十五年七月六日，夥同已判刑確定之范智能及不詳姓名成年男子二人
，赴台北市○○區○○路二段一八二巷一號二樓，強押周美華至同市凱悅飯店八二三
室拘禁（翌日換房到一六五○室），在拘禁中要周美華以電話通知其家人及朋友籌款
清償欠債，於同月八日下午二時許，經周美華男友張春全在台北市○○○路「左鄰右
舍」咖啡屋交上訴人新台幣（下同）二萬元後，上訴人始讓周女返家等事實，業已說
明其所憑之證據及其認定之理由甚詳。上訴人於偵審中並未言及其夥同范智能等強押
周美華之際，周女之母秦瑞芳在場，反而周美華被押走時，其家人均尚在睡覺而不知
情，業據周女迭次供明在卷。周美華當時曾留字條給其女兒稱：「媽媽走了。」（見
第一審卷第三七頁）。若其母秦瑞芳在場，何須留該字條﹖秦瑞芳既不在場，自無傳
訊之必要。上訴人已供稱：係因周美華家人報警，方到林宜君律師事務所寫同意書等
語（見同卷第五七頁）。同意書之內容略為周美華係在自由意願下與上訴人往凱悅飯
店討論清償債務問題，未受強迫及限制行動云云（見偵字第一六一二八號卷第五八頁
）。此不獨與齊志學、張春全供證情節不符，且若係單純討論如何清償債務問題，周
美華焉有與上訴人在凱悅飯店討論二天二夜而不返家、置其幼女於不顧之理﹖原判決
因而採信周女指訴及齊志學等證言，認該同意書乃周美華於被釋放前，為求脫困被迫
所寫。尤其原審在辯論終結前，曾兩次問上訴人：有何證據待查﹖上訴人均答稱：「
無」，有筆錄可稽（見原審卷第四六頁反面、第六一頁）。本院係法律審，上訴人於
上訴本院時始謂原審未傳訊周美華之母秦瑞芳及林宜君律師事務所翁姓職員，顯非依
據卷內資料，執為指摘之合法上訴第三審理由。次查周美華之繼父齊志學在偵查中證
稱：「第三天（指周女被押走之第三日，即八十五年七月八日）上午十一點左右，他
（指周美華）打電話給我，叫我準備二十五萬元入銀行（上訴人帳戶），我說沒有
保證，所以要彭女（指上訴人）跟我說話，他（指上訴人）說：『錢來就放人』」
（見偵字第一六一二八號卷第六一頁反面、第六二頁）。另一證人張春全亦證稱：「
他說（指與上訴人同夥之人說）不拿錢出來，後果我們自己處理，他只說是甲○○這
邊的人」等語（見同卷第六三頁）。上訴人如何能謂伊等未私行拘禁周美華﹖周女被
私行拘禁期間，由上訴人同夥之人輪流看守，有凱悅飯店房間走道錄影帶翻製之照片
影本附卷為憑（見同卷第二三頁二五頁）。既有人看守，周美華如何能乘隙逃逸﹖縱
張春全在「左鄰右舍」咖啡屋交款與上訴人時，在場警員未及時將上訴人逮捕，尚難
即謂上訴人未有前開之犯罪行為，並漫指原審採證違法。綜上所述，上訴人所指摘各
點，均與法律規定得為第三審上訴理由之違法情形不相適合，是其此部分上訴違背法
律上之程式，應予駁回。
二關於傷害部分：
按刑事訴訟法第三百七十六條所列各罪之案件，經第二審判決者，不得上訴於第三審
法院，法有明文。本件上訴人甲○○傷害部分，原審係維持第一審以牽連犯從一重論
處刑法第二百七十七條第一項罪刑之判決，駁回上訴人在第二審之上訴，核屬刑事訴
訟法第三百七十六條第一款之案件。依前開說明，此部分經第二審判決，自不得上訴
於第三審法院，上訴人竟一併提起上訴，顯為法所不許，亦應予以駁回。
據上論結，應依刑事訴訟法第三百九十五條前段，判決如主文。
中      華      民      國    八十七    年      六      月     十八     日
                              最高法院刑事第七庭
                                  審判長法官  董  明  霈
                                        法官  丁  錦  清
                                        法官  賴  忠  星
                                        法官  林  茂  雄
                                        法官  王  居  財
      右正本證明與原本無異
                                              書  記  官
中      華      民      國    八十七    年      六      月    二十四    日
